【裁判字號】    98,交聲,796
【裁判日期】    980803
【裁判案由】    聲明異議
【裁判全文】
臺灣彰化地方法院交通事件裁定         98年度交聲字第796號
原處分機關
即移送機關  交通部公路總局台中區監理所彰化監理站
異議人即
受處分人    丙○○
上列異議人即受處分人因違反道路交通管理處罰條例案件，對於
交通部公路總局臺中區監理所彰化監理站民國98年5 月14日所為
之裁決處分（彰監四字第裁64-Z00000000號），聲明異議，本院
裁定如下：
    主  文
異議駁回。
    理  由
一、原處分機關以：異議人即受處分人（下稱受處分人）丙○○
    於民國98年3 月15日下午2 時31分許，駕駛車牌號碼ZN-493
    6 號自用小客車，於國道一號高速公路南下190.6 公里處，
    有「利用外側路肩超車」之違規事實，經警攔停舉發，並依
    道路交通管理處罰條例第33條第1 項第9 款及第63條第1 項
    規定，裁處受處分人罰鍰新臺幣（下同）5,000 元，並記違
    規點數1 點之處分。
二、異議意旨略以：受處分人當時因緊急煞車，煞車不及，車子
    打滑進入路肩，但受處分人絕對沒有行駛路肩等語。
三、按汽車行駛高速公路及快速公路，不得有在路肩上行駛，或
    利用路肩超越前車或倒車之行為，高速公路及快速公路交通
    管制規則第9 條第1 項第2 款定有明文。又按汽車行駛於高
    速公路、快速公路或設站管制之道路，不遵使用限制、禁止
    、行車管制及管理事項之管制規則而有未依規定使用路肩者
    ，處汽車駕駛人3,000 以上6,000 以下罰鍰。汽車駕駛人有
    上開情形者，除依原條款處罰鍰外，並各記違規點數1 點，
    道路交通管理處罰條例第33條第1 項第9 款、第63條第1 項
    第1 款分別定有明文。
四、經查：
（一）本件受處分人於98年3 月15日下午2 時31分許，駕駛車牌
      號碼ZN-4936 號自用小客車，於國道一號高速公路南下19
      0.6 公里處，有「利用外側路肩超車」之違規事實，經國
      道公路警察局第三警察隊員警以Z00000000 號舉發違反道
      路交通管理事件通知單依法舉發，並於98年5 月14日經交
      通部公路總局臺中區監理所彰化監理站以彰監四字第裁64
      -Z00000000號裁決書裁處等情，有上開舉發違反道路交通
      管理事件通知單及交通部公路總局臺中區監理所彰化監理
      站違反道路交通管理事件裁決書各1 紙在卷可稽。
（二）復據取締本案違規行為之員警即國道公路警察局第三警察
      隊員警證人甲○○、乙○○於本院訊問時具結證述：當時
      是由乙○○開車搭載甲○○，在國道一號高速公路南下18
      9.8 公里處開始走路肩，受處分人在伊等前面約5 、6 公
      尺處，受處分人本行駛外側車道，突然切出行走路肩，行
      駛一段距離後又切進去外側車道，伊等攔下受處分人時，
      詢問受處分人為何走路肩，受處分人表示煞車不及怕撞到
      前面車子才切出外面路肩，且車上有載其老婆及孫女，怕
      發生危險才切出路肩，伊等表示如果單純是怕煞車不及，
      不可能行駛超越外側車道那麼多車子才切入外側車道等語
      綦詳，參諸本案舉發違規事實之員警，僅係依法執行交通
      勤務之公務員，其與受處分人素不相識，復無怨隙，自無
      故意誣陷受處分人之必要。再者，受處分人經警欄停時，
      其與員警之對話如下：員警稱：我看見你在超車，受處分
      人答：當時有危險性的時侯沒有辦法閃，煞車不及，所以
      只好，不是說故意的，車內有老婆、孫子在車內後頭睡覺
      ，違規是因為危險狀況，沒有辦法，員警說：我看到你在
      超車，受處分人答：煞車不住，沒有辦法，員警說：你要
      跟前方保持安全距離，不然每個人這樣都說可以走路肩等
      情，業據本院當庭勘驗在卷，足見受處分人經警欄停時，
      並不否認其有未依規定使用路肩之違規事實，且陳述是因
      有危險狀況始違規，核與前開證人甲○○、乙○○所述相
      符，更足徵證人甲○○、乙○○所為之舉發違規事實，應
      堪採信。再者，交通員警掣單舉發違反道路交通管理處罰
      條例所列之違規事實，本質上為行政處分，係公務員基於
      職務上權力，依法就特定之具體事件所為具有公法上效果
      之單方行政行為，基於公務員為公法上行為具有公信力之
      原則，該行政處分當可被推定為真正，其據以依法處分之
      事實認定亦為正確無誤，此公信原則，乃立法者賦予行政
      機關制定違反道路交通事件統一裁罰標準及處理細則，使
      執勤員警得當機處分，以達其維護交通秩序、公眾安全之
      行政目的。從而，本件受處分人未就執勤員警之舉發有誤
      提出相關證據以供調查，本院復查無任何證據足資證明舉
      發員警有捏造事實違法取締之情事，則執勤員警本其維護
      交通秩序、公眾安全職責所為之舉發，自應受到合法、正
      確之推定，是依證人所述，本案並無受處分人所稱因緊急
      煞車，煞車不及，車子打滑進入路肩之情形存在，受處分
      人所為辯解，並無可採。準此，本案受處分人確有上揭交
      通違規之事實，堪以認定。
五、綜合上情，受處分人於上揭時、地，有「利用路肩超越前車
    而有未依規定使用路肩」之違規事實，堪以認定，是原處分
    機關依道路交通管理處罰條例第33條第1 項第9 款及第63條
    第1 項規定，裁處受處分人罰鍰5,000 元，並記違規點數1
    點，核無不當，受處分人本件異議為無理由，應予駁回。
六、據上論斷，應依道路交通管理處罰條例第87條第2項、道路
    交通案件處理辦法第19條，裁定如主文。
中    華    民    國    98    年    8     月    3     日
                  交通法庭    法  官  游秀雯
以上正本證明與原本無異。
如不服本裁定，應於裁定送達後5日內，向本院提出抗告狀 (須
附繕本)。
中    華    民    國    98    年    8     月    3     日
                              書記官  謝志鑫


司法院資訊處製作；財團法人民間司法改革基金會備份。
